【裁判字號】    98,訴,3096
【裁判日期】    981023
【裁判案由】    槍砲彈藥刀械管制等
【裁判全文】
臺灣板橋地方法院刑事判決              98年度訴字第3096號
公  訴  人  臺灣板橋地方法院檢察署檢察官
被      告  丙○○
            甲○○
指定辯護人  鐘律師
上列被告因違反槍砲彈藥刀械管制條例等案件，經檢察官提起公
訴（98年度偵字第8067號），本院判決如下：
    主  文
丙○○未經許可，持有空氣槍，處有期徒刑壹年柒月，併科罰金
新臺幣壹拾萬元，罰金如易服勞役，以新臺幣壹仟元折算壹日。
緩刑參年，緩刑期間付保護管束，並應向檢察官指定之公益團體
、地方自治團體或社區提供壹佰小時之義務勞務。扣案之空氣槍
（槍枝管制編號0000000000號）壹枝、金屬彈丸肆顆
、小型高壓氣體鋼瓶壹瓶均沒收。
甲○○未經許可，持有空氣槍，累犯，處有期徒刑參年肆月，併
科罰金新臺幣壹拾萬元，罰金如易服勞役，以新臺幣壹仟元折算
壹日。扣案之空氣槍（槍枝管制編號0000000000號）
壹枝沒收。
    事  實
一、丙○○明知空氣槍屬槍砲彈藥刀械管制條例所列管之槍砲，
    未經許可不得持有，竟基於非法持有空氣槍之犯意，於民國
    93年10月中旬某日，在臺北縣三重巿之萬家福量販店內，以
    新臺幣（下同）3,000 元之代價，向真實姓名年籍不詳之成
    年人士，購買以小型高型氣體鋼瓶內之空氣為發射動力、且
    具有殺傷力之空氣槍（槍枝管制編號0000000000號）1 枝及
    小型高壓氣體鋼瓶1 瓶（起訴書誤載為4 瓶，另贅載塑膠彈
    丸1 盒），未經許可而持有該空氣槍，並藏放於其位在臺北
    縣三重巿龍門路274 巷47號住處內，嗣於96年間某日，另以
    金屬彈丸4 顆裝入前揭空氣槍內，繼續藏放在上址住處1 樓
    客廳之櫥櫃內。
二、甲○○前於92年間因妨害自由案件，經臺灣臺南地方法院以
    92年度簡字第344 號判處有期徒刑2 月，如易科罰金，以銀
    元300 元折算1 日確定，於93年5 月27日易科罰金執行完畢
    （於本案構成累犯）。詎猶不知悔改，其亦明知空氣槍屬槍
    砲彈藥刀械管制條例所列管之槍砲，未經許可不得持有，於
    98年3 月9 日下午3 時15分許，在其友人丙○○上址住處內
    ，見乙○○駕車前往陳金對所經營址設臺北縣三重巿龍門路
    274 巷49號之洗車場洗車，誤認乙○○與丙○○之配偶有染
    ，竟基於非法持有空氣槍及恐嚇之犯意，自丙○○上址住處
    1 樓客廳之櫥櫃內，拿取丙○○所放置前揭具有殺傷力之空
    氣槍並插在腰際而持有之，旋至隔壁洗車場前質問乙○○與
    丙○○之配偶有染一事，嗣於乙○○欲打開車門拿取行動電
    話之際，即自腰間取出前揭空氣槍抵住乙○○之頸部，以此
    加害生命、身體之事恐嚇乙○○，使乙○○心生畏懼，致生
    危害於安全。嗣經警據報到場查扣前揭空氣槍1 枝、金屬彈
    丸4 顆、小型高壓氣體鋼瓶1 瓶，而得悉上情。
三、案經乙○○訴由臺北縣政府警察局三重分局移請臺灣板橋地
    方法院檢察署檢察官提起公訴。
    理  由
一、按被告以外之人於審判外之言詞或書面陳述，除法律有規定
    者外，不得作為證據；又被告以外之人於偵查中向檢察官所
    為之陳述，除顯有不可信之情況者外，得為證據；被告以外
    之人於審判外之陳述，經當事人於審判程序同意作為證據，
    法院審酌該言詞陳述或書面陳述作成時之情況，認為適當時
    ，亦得為證據，刑事訴訟法第159 條第1 項、第159 條之1
    第2 項、第159 條之5 第1 項分別定有明文。查本案以下所
    引各項證據，均經檢察官及被告丙○○、甲○○、辯護人於
    審判程序中同意作為證據，且告訴人乙○○及證人陳金對於
    偵查中之證述皆係經檢察官告知具結義務及偽證處罰後具結
    所為，則本院審酌該等證據核無違法取證或證明力顯然過低
    之情事，依各該陳述作成時之狀況，並無不適當或顯不可信
    之情況，自均得為證據，合先敘明。
二、上揭犯罪事實，業據被告丙○○、甲○○於警詢、偵查中及
    本院審理時供承不諱，核與告訴人乙○○於警詢及偵查中指
    訴情節相符，復經證人陳金對於偵查中證述明確，並有臺北
    縣政府警察局三重分局搜索扣押筆錄、扣押物品目錄表各1
    件、查獲現場照片3 張附卷可稽，另有空氣槍（槍枝管制編
    號0000000000號）1 枝、金屬彈丸4 顆、小型高壓氣體鋼瓶
    1 瓶扣案可資佐證，而該空氣槍經送內政部警政署刑事警察
    局以檢視法、性能檢驗法、動能測試法鑑驗結果，認係氣體
    動力式槍枝，以小型高壓氣體鋼瓶內氣體為發射動力，經以
    金屬彈丸測試3 次，其中彈丸（直徑4.4mm 、重量0.36g ）
    最大發射速度為每秒135 公尺，計算其動能為3.2 焦耳，換
    算其單位面積動能為21焦耳；又依日本科學警察研究所之研
    究結果，彈丸單位面積動能達每平方公分20焦耳，則足以穿
    入人體皮肉層等情，此有該局98年4 月10日刑鑑字第098003
    3144號鑑驗書1 紙附卷可稽，是扣案空氣槍之射擊單位面積
    動能既已逾每平方公分20焦耳，足徵該技空氣槍在搭配高壓
    氣體鋼瓶及金屬彈丸使用下，確具有殺傷力無疑。綜上諸情
    ，堪認被告2 人之自白確與事實相符；本案事證明確，被告
    丙○○所犯非法持有空氣槍以及被告甲○○所犯非法持有空
    氣槍、恐嚇等犯行均可認定，應予依法論罪科刑。
三、查槍砲彈藥刀械管制條例業經總統於94年1 月26以華總一義
    字第09400010101 號令公佈修正，並於同年月28日生效施行
    。關於未經許可持有空氣槍之犯罪行為，修正前槍砲彈藥刀
    械管制條例第8 條第4 項規定之法定刑原為1 年以上7 年以
    下有期徒刑，併科新臺幣（下同）700 萬元以下罰金，修正
    後該條例第8 條第4 項之法定刑則提高為3 年以上10年以下
    有期徒刑，併科700 萬元以下罰金。惟按非法持有空氣槍罪
    ，係屬繼續犯，在其犯罪行為繼續實施之中，其間法律縱有
    變更，但其行為既繼續實施至新法施行以後，自無行為後法
    律變更之可言（最高法院28年上字第733 號判例意旨參照）
    。本案被告丙○○係自93年10月中旬起持有扣案之空氣槍，
    迄至98年3 月9 日為警查獲為止，其犯罪行為繼續中，槍砲
    彈藥刀械管制條例雖於94年11月26日修正公佈施行，惟非屬
    行為後法律變更，自無庸依刑法第2 條第1 項之規定比較新
    舊法，應逕適用其犯罪行為終止時之現行槍砲彈藥刀械管制
    條例第8 條第4 項之規定論處。又被告行為後，刑法部分條
    文雖於94年2 月2 日修公佈修正，並自95年7 月1 日生效施
    行，惟依前揭說明，亦應無庸適用刑法第2 條第1 項之規定
    比較新舊法，應逕適用裁判時之現行刑法規定論處即可。
四、核被告丙○○所為，係犯現行槍砲彈藥刀械管制條例第8 條
    第4 項之未經許可持有空氣槍罪；被告甲○○所為，係犯現
    行槍砲彈藥刀械管制條例第8 條第4 項之未經許可持有空氣
    槍罪及現行刑法第305 條之恐嚇危害安全罪。被告甲○○持
    有空氣槍之目的，係為用以恐嚇告訴人，已如前述，則被告
    甲○○所為未經許可持有空氣槍、恐嚇之複數舉動，係基於
    單一行為決意所為，應評價為法律上之一行為，即係以一行
    為同時觸犯上開二罪名，為想像競合犯，應依刑法第55條前
    段規定，從重依未經許可持有空氣槍罪處斷。又被告丙○○
    未經許可持有具有殺傷力空氣槍之行為固值非難，惟其持有
    扣案之空氣槍，並未供作不法用途，且該空氣槍經以裝填之
    金屬彈丸射擊結果，鑑出最大單位面積動能為每平方公分21
    焦耳，僅略超過前述日本科學警察研究所研究結果足以穿入
    人體皮肉層之每平方公尺20焦耳，殺傷力並非強大，況該空
    氣槍係以裝填金屬彈丸為其射出物，對於他人生命、身體之
    威脅程度，實低於以裝填火藥且具金屬彈頭之子彈作為發射
    物之槍枝，倘繩以相同之刑，乃情輕法重，是揆諸其所為上
    開犯行，客觀上足以引起一般同情，顯有堪資憫恕之處，本
    院認即令處以法定最低刑度猶嫌過重，爰依刑法第59條規定
    酌減其刑。另被告甲○○前於92年間因妨害自由案件，經臺
    灣臺南地方法院以92年度簡字第344 號判處有期徒刑2 月，
    如易科罰金，以銀元300 元折算1 日確定，於93年5 月27日
    易科罰金執行完畢，有臺灣高等法院被告前案紀錄表1件 存
    卷足憑，其於5 年內故意再犯本案有期徒刑以上之罪，為累
    犯，應依刑法第47條第1 項規定加重其刑。爰審酌被告丙○○並無犯罪前科，有臺灣高等法院被告前案紀錄表1 件存卷
    足憑，平日素行尚稱良好，以及其與被告甲○○之犯罪動機
    、手段、目的、持有槍枝行為對社會治安確有潛在危害，被
    告甲○○甚至持以恐嚇不相識之告訴人而造成實害，暨其等
    犯罪後均坦承犯行，尚知悔悟，態度良好等一切情狀，分別
    量處如主文所示之刑，並就罰金刑部分諭知易服勞役之折算
    標準。
五、末查，被告丙○○前未曾受有期徒刑以上刑之宣告，已如前
    述，其因一時短於思慮，致罹刑章，犯罪後已坦承犯行，深
    知悔悟，足認其經此次科刑教訓後，當能知所警惕，信無再
    犯之虞，本院認上開對其所宣告之刑，以暫不執行為適當，
    爰依刑法第74條第1 項第1 款規定併諭知緩刑3 年，以啟自
    新；又本院斟酌被告丙○○之犯罪情節，俾使其得以從中記
    取教訓，爰併依刑法第74條第2 項第5 款之規定，命其應向
    檢察官指定之公益團體、地方自治團體或社區提供100 小時
    之義務勞務，並依刑法第93條第1 項第2 款規定付保護管束
    。
六、扣案具有殺傷力之空氣槍（槍枝管制編號0000000000號）1
    枝，屬違禁物，不問屬於犯人與否，應依刑法第38條第1 項
    第1 款規定宣告沒收。又扣案之小型高壓氣體鋼瓶1 瓶及上
    開空氣槍內裝填之金屬彈丸4 顆，雖非屬違禁物，惟係被告
    丙○○所有而供上開空氣槍配搭射擊使用之物（可拆卸分離
    ），業據其供承在卷，屬供被告丙○○犯罪所用之物，均應
    依刑法第38條第1 項第2 款規定併予宣告沒收。
據上論斷，應依刑事訴訟法第299 條第1 項前段，槍砲彈藥刀械
管制條例第8 條第4 項，刑法第11條前段、第305 條、第55條前
段、第47條第1 項、第59條、第42條第3 項、第74條第1 項第1
款、第2 項第5 款、第93條第1 項第2 款、第38條第1 項第1 款
、第2 款，刑法施行法第1 條之1 第1 項、第2 項前段，判決如
主文。
本案經檢察官黃筵銘到庭執行職務。
中    華    民    國    98    年    10    月    23    日
                  刑事第七庭審判長法  官  戴嘉清
                                  法  官  林晏鵬
                                  法  官  王瑜玲
以上正本證明與原本無異
如不服本判決應於送達後10日內向本院提出上訴狀
                                書記官  謝嘉玲
中    華    民    國    98    年    10    月    26    日
附錄本案論罪科刑法條全文：
槍砲彈藥刀械管制條例第8條
未經許可，製造、販賣或運輸鋼筆槍、瓦斯槍、麻醉槍、獵槍、
空氣槍或第4 條第1 項第1 款所定其他可發射金屬或子彈具有殺
傷力之各式槍砲者，處無期徒刑或5 年以上有期徒刑，併科新臺
幣1,000 萬元以下罰金。
未經許可，轉讓、出租或出借前項所列槍枝者，處5 年以上有期
徒刑，併科新臺幣1,000 萬元以下罰金。
意圖供自己或他人犯罪之用，而犯前二項之罪者，處無期徒刑或
7 年以上有期徒刑，併科新臺幣1,000 萬元以下罰金。
未經許可，持有、寄藏或意圖販賣而陳列第1 項所列槍枝者，處
3 年以上10年以下有期徒刑，併科新臺幣700 萬元以下罰金。
第1 項至第3 項之未遂犯罪之。
中華民國刑法第305條
以加害生命、身體、自由、名譽、財產之事，恐嚇他人致生危害
於安全者，處2 年以下有期徒刑、拘役或300 元以下罰金。


司法院資訊處製作；財團法人民間司法改革基金會備份。
